臺灣高等法院刑事判決　　　　　　　　　　　　　九十一年度上易字第三○一六號
　　上　訴　人
　　即　自訴人　甲○○○　住台北縣板橋市○○路二三九巷五七之一號
　　被　　　告　丙○○　　男　.
右上訴人因被告妨害名譽案件，不服臺灣臺北地方法院，九十一年度自字第五九五號
，中華民國九十一年十月九日第一審判決，本院判決如左：
    主  文
上訴駁回。
    理  由
一、自訴意旨略以：被告丙○○係非法地下電台國際之聲之播音員，於民國九十一年
    四、五月間，打電話向自訴人甲○○○之鄰居張媽媽、羅媽媽二人表示自訴人「
    專門在外討客兄」等語，嚴重損害自訴人之名譽，因而認被告係涉犯刑法第三百
    十條之誹謗罪嫌云云。
二、按犯罪事實應依證據認定之，無證據不得認定其犯罪事實；復不能證明被告犯罪
    者，應諭知無罪之判決，刑事訴訟法第一百五十四條及第三百零一條第一項分別
    定有明文。次按認定不利於被告之事實，須依積極證據，苟積極證據不足為不利
    於被告事實之認定，即應為有利於被告之認定，更不必有何有利之證據。又告訴
    人之告訴，係以使被告受刑事訴追為目的，是其陳述是否與事實相符，仍應調查
    其他證據以資審認。最高法院分別著有三十年上字第八一六號及五十二年台上字
    第一三００號判例足資參照。末按刑法第三百十條第一項之誹謗罪，須意圖散布
    於眾，並指摘或傳述足以毀損他人名譽之事為要件，倘無散佈於眾之意圖，則不
    能論以該罪，至刑法第三百十條第二項之誹謗罪須行為人將足以毀損他人名譽之
    事，著為文字或繪成圖畫，散發或傳布於大眾始足當之，如僅告知特定人或向特
    定機關陳述，即與犯罪構成要件不符，最高法院七十五年度台非字第一七五號刑
    事裁判要旨參照。
三、訊據被告則堅詞否認有何妨害自訴人名譽之犯行，辯稱：「我並沒有講過自訴人
    「專門在外討客兄」的話。這完全是誤會，而且我已經與自訴人夫妻談過，他們
    說不告了，但是事後他們又反悔了。況且自訴人所提出之錄音帶也有可能動手腳
    。」等語。本件自訴人認被告涉犯前開誹謗罪嫌，無非係以其所提出之錄音帶一
    捲及錄音帶譯文一份為其主要論據。經查：
（一）本件被告丙○○於民國九十一年四、五月間，打電話向自訴人甲○○○之鄰居
      張媽媽、羅媽媽二人表示自訴人「專門在外討客兄」等情，業經自訴人指述歷
      歷，經本院勘驗自訴人甲○○○於九十一年十一月十五日庭訊時提出之錄音帶
      ，勘驗結果：「錄音帶內容與譯文內容一致，自訴人甲○○○問被告丙○○：
      『你有去跟人家講那個，講我什麼『我是專門在討客兄』有嗎？』丙○○明確
      回答：『我曾講過，我承認』。」，有上開九十一年十一月十五日勘驗筆錄附
      本院卷可稽，堪信自訴人之指訴應非子虛。雖歷經多次庭訊，自訴人均無法提
      陳任何有關證人羅媽媽之年籍資料以供法院調查虛實，而證人乙○○○（即張
      媽媽）經本院傳訊到庭證稱：伊是聽羅媽媽說，被告說自訴人在外面討客兄等
      語，係屬傳聞證據，原則上並無證據能力，惟上開錄音帶已得證明被告有為上
      開之言論，自得採為自訴人指訴之佐證。
（二）然而縱使被告坦認錄音帶所陳為真，並有如自訴人所指之情節，惟被告丙○○
      ，將此虛構不實之事實，以打電話方式向自訴人甲○○○之鄰居張媽媽、羅媽
      媽二人表示，固足以貶低自訴人在社會上之人格的評價，而足以毀損告訴人之
      名譽，然刑法第三百十條第一項之誹謗罪，尚須以意圖散布於眾為要件。查自
      訴人於原審稱：「這是張媽媽、羅媽媽打電話告訴我的，這也是被告打電話給
      張媽媽、羅媽媽說的‧‧‧」（原審卷第二十五頁），於本院亦稱：「（是證
      人乙○○○告訴你被告丙○○說你『討客兄』？）是。」「（在哪裡講？）電
      話裡‧‧‧」（本院九十一年十一月二十七日審理筆錄）等語明確，足見被告
      打電話告知之對象僅係特定之二人（即張媽媽及羅媽媽），其所為顯非散布於
      不特定之多數人，揆之首開判例意旨，尚難認被告有何散布於眾之行為或意圖
      ，自與刑法第三百十條誹謗罪之構成要件未合，難憑僅被告在電話中向張媽媽
      、羅媽媽說自訴人『討客兄』一事，即科以誹謗之罪責。
四、綜上所述，被告丙○○既僅透過打電話之不公開方式，向自訴人甲○○○之鄰居
    張媽媽、羅媽媽二人表示自訴人「專門在外討客兄」之事，且無證據足以認定其
    有藉此將此事散布於眾之意圖，自難僅憑與本件犯行無必然性之事證，遽認被告
    涉犯誹謗罪，此外，復查無其他積極之證據，足資證明被告有誹謗犯行，因此原
    審以不能證明被告犯罪而為無罪之諭知，核無不合，自訴人仍執前詞上訴並指摘
    原判決不當，為無理由，應予駁回。
據上論斷，應依刑事訴訟法第三百六十八條，判決如主文。
中      華      民      國    九十一    年     十二     月     十一     日
                              臺灣高等法院刑事第十九庭
                                  審判長法  官  許  國  宏
                                        法  官  宋      祺
                                        法  官  洪  光  燦
右正本證明與原本無異。
不得上訴。
                                        書記官  陳  玉  嬋
中      華      民      國    九十一    年     十二     月     十一     日
